【裁判字號】    99,交聲,3084
【裁判日期】    991130
【裁判案由】    聲明異議
【裁判全文】
臺灣高雄地方法院交通事件裁定        99年度交聲字第3084號
原處分機關  交通部公路總局高雄區監理所
異  議  人
即受處分人  周琮洋
上列受處分人因聲明異議案件，對於交通部公路總局高雄區監理
所中華民國99年11 月1日所為之處分（原處分案號：高監營裁字
第裁80-N00000000號）聲明異議，本院裁定如下：
    主  文
異議駁回。
    理  由
一、原處分意旨略以：異議人即受處分人周琮洋於民國99年9 月
    2 8 日上午10時45分許，騎乘車號2JG-360 號重型機車，自
    高雄縣梓官鄉○○路由北往南，行經仁愛路口有燈光號誌管
    制之交岔路口闖紅燈，且經員警攔停，竟拒絕停車接受稽查
    而逃逸，爰依道路交通管理處罰條例第53條第1 項、第60條
    第1 項及第63條第1 項之規定，合計裁處異議人罰鍰新臺幣
    （下同）4,800 元及記違規點數4 點。
二、異議意旨略以：異議人於上揭時間，固有駕駛上揭機車，行
    經高雄縣梓官鄉○○路、進學路、中學路等處，且後來行經
    岡山地區，再沿民族一路，抵達85大樓附近上班，均未行經
    裁決機關所指違規該路口，自無闖紅燈及拒絕停車接受稽查
    之違規行為，舉發員警應係記錯違規車號，亦無照片可證，
    爰依法提起本件聲明異議，請求撤銷原處分云云。
三、按汽車駕駛人之行為有闖紅燈之行為，當場不能或不宜攔截
    製單舉發者，得逕行舉發：又汽車駕駛人，行經有燈光號誌
    管制之交岔路口闖紅燈者，處1,800 元以上5,400 元以下罰
    鍰，並記違規點數3 點；又汽車駕駛人，駕駛汽車有違反本
    條例之行為，經交通勤務警察或依法令執行交通稽查任務人
    員制止時，不聽制止或拒絕停車接受稽查而逃逸者，除按各
    該條規定處罰外，處新臺幣（下同）3,000 元以上6,000 元
    以下罰鍰，並記違規點數1 點，道路交通管理處罰條例第7
    條之2 第1 項第1 款、第53條第1 項、第60條第1 項、第63
    條第1 項第1 款、第3 款分別定有明文。而道路交通管理處
    罰條例條文內「汽車」之定義包含機器腳踏車，同條例第3
    條第8 款亦有明文。
四、經查：
  (一)證人即當天逕行舉發之員警蘇仁傑於本院調查中到庭具結證
    稱：伊於上揭時間、地點，穿著制服，在上揭和平路、仁愛
    路口南下車道執行勤務（即證人庭呈照片03所示之路口），
    親見某名駕駛人騎乘重型機車南下闖越紅燈，伊鳴笛攔查，
    該駕駛人逃逸而未停車，伊旋騎乘警用機車在後追趕，該駕
    駛人駛越路口後約80至100 公尺，即趁該處無分隔島阻隔，
    且對向無來車時，左轉穿越對向，往東駛進和平路220 巷內
    （照片01所示路口），伊依其原先行駛方向判斷其要南下，
    遂趕至更南之路口，果見繞到該更南之路口，向西駛出至和
    平路口（照片02所示路口），伊就上前告知其闖紅燈，詎該
    駕駛人立即右轉，往和平路向北方向逃逸，伊追至進學路附
    近時（照片04所示路口）便放棄追逐，以免發生危險，當時
    沒有什麼車流量，且伊追逐過程並無間斷，有確定駕駛人車
    型很特別、車身為藍色、車號為2JG-360 號、穿著深色外套
    ，不致於誤認，但因該駕駛人戴安全帽，故無法確定性別、
    年齡，伊之後回到分駐所按車號查詢地址，約於上午11時40
    分許到異議人住處，異議人之兄表示異議人出門不在家，後
    來異議人之兄與異議人通電話，伊從對話過程可知異議人有
    向其兄表示知道警察在找他等語明確（見本院卷第23至30頁
    ），並經本院諭請當庭在卷附地圖上描繪出該違規駕駛人行
    進方向無訛，復有證人即員警提出之照片01至04及高雄縣政
    府警察局岡山分局梓官分駐所99年9 月28日員警工作紀錄表
    、勤務分配表各1 份在卷可憑（見本院卷第14、33至37頁）
    。茲本院審酌證人即員警與異議人間素昧平生，毫無仇隙嫌
    怨，當無設詞誣陷異議人之動機，且其執行公務，本受有行
    政懲處責任之監督，復到庭具結作證，以刑事責任擔保證言
    之真實性，始終一致堅指係異議人所騎乘上開機車於上開時
    、地違規歷歷，且員警持續在上開路段追趕攔查，均篤見違
    規人之車身、穿著、車號，當無誤認之虞，而其所證情節，
    核與異議人自承其當時確有身穿黑色夾克、騎乘上開藍白色
    、車型特別之機車自住處外出等語（見本院卷第26、28、30
    ），均大致相符，且查異議人住處為高雄縣梓官鄉○○路，
    與上開違規事發地點相近乙節，有其戶籍資料及地圖可憑（
    見本院卷第14至15頁），足見證人即員警所證上情應非虛妄
    ，堪以採信，異議人質疑證人即員警記錯車號云云，無可憑
    採。
  (二)又查，沿高雄縣梓官鄉○○路向南，即省道17號，可循高雄
    市楠梓區、左營區○○○路、鼓山區○○○路直達85大樓近
    處，反觀異議人自陳行經之進學路、中學路、岡山地區○○
    道1 號、民族路之路徑係先向西北再轉向東，反徒增車旅路
    程與時間，況民族路實較中華路相距85大樓為遠，此為本院
    職務上已知事項，復有高雄地區地圖1 紙在卷可考（見本院
    卷第38頁），異議人既住在上開地區，且自承當時每天都會
    去85大樓附近上班，且都是直接前往85大樓，不會在岡山地
    區或其他地區逗留等語明確（見本院卷第27、28頁），衡情
    對此更應知之甚詳，然對本院詢及上情，反表示不知道和平
    路會通道哪裡云云（見本院卷第27頁），是異議人所述路徑
    無異繞遠路，應係出於卸責之詞，委無可採。
  (三)再者，本件雖無該車闖紅燈之採證照片或錄影可憑，然按路
    口燈號變換迅速，闖紅燈之情形又屬稍縱即逝，倘要求員警
    必以錄影或照相為證，實為強人所難；況員警執行交通勤務
    ，依法亦未要求必須以錄影或照相存證。是以本件闖紅燈之
    事實，雖無照片或錄影佐證，亦難謂有何不當，否則於未裝
    設科學儀器之路段，豈非陷入駕駛人得任意違規之狀態，自
    非妥適；而本件異議人前揭違規行為，已據證人於本院審理
    中結證明確，異議人亦未能提出上開證人有誤認或故意構陷
    之情事，是縱裁決機關僅能由舉發員警證明異議人之違規行
    為，而未能提出照片或其他證據證明，亦難認其未盡舉證責
    任，而遽認裁決機關之處分為不當，準此，異議人指稱並無
    證據證明其有闖紅燈之行為云云，亦殊不足採。是以，異議
    人之前揭辯詞均無足據以為有利異議人之認定。
  (四)綜上，異議人騎乘其所有上開重型機車，於上開時、地有闖
    紅燈與不服從交通勤務警察稽查逃逸之違規行為，經警逕行
    舉發之事實，洵堪認定。
五、從而，異議人於裁決書上所載時、地，有騎車行經有燈光號
    誌管制之交岔路口闖紅燈，及違反處罰條例之行為，拒絕停
    車接受稽查而逃逸之違規行為，至為明確，原處分機關因而
    依道路交通管理處罰條例第53條第1 項、第60條第1 項、第
    63條第1 項之規定，合計裁處異議人罰鍰4,800 元及記違規
    點數4 點，核無違誤。從而，本件異議為無理由，應予駁回
    。
六、據上論斷，應依道路交通案件處理法第19條，裁定如主文。
中    華    民    國    99    年    11    月    30    日
                  交通法庭   法  官   李俊霖
以上正本證明與原本無異。
如不服本裁定，應於收受送達後5 日內向本院提出抗告狀。
中    華    民    國    99    年    11    月    30    日
                             書記官   武凱葳

司法院資訊處製作；財團法人民間司法改革基金會備份。
